臺灣屏東地方法院簡易民事判決
                               111年度屏簡字第39號
原      告  財政部國有財產署南區分署

法定代理人  黃莉莉  
訴訟代理人  黃慧婷律師
複  代理人  陳鈺歆律師
被      告  張茂松  



上列當事人間給付補償金事件，本院於民國111年5月2日言詞辯
論終結，判決如下：
    主  文
一、被告應給付原告新臺幣（下同）100,850元及自110年9月21
    日起至清償日止，按年息5％計算之利息。
二、訴訟費用由被告負擔。
三、本判決得假執行，但被告如以100,850元為原告供擔保得免
    為假執行。
    事實及理由
一、本件被告未於最後言詞辯論期日到場，核無民事訴訟法第38
    6條各款所列情形，爰依原告聲請，由其一造辯論而為判決
    。
二、原告主張：緣坐落屏東縣○○鄉○○段000地號土地為原告所管
    理之土地，遭受被告自95年6月起至109年8月止，占用作為
    圍牆及堆放廢鐵使用，面積67平方公尺。原告依據不當得利
    法律關係請求被告給付上述使用面積相當於租金之使用補償
    金給原告，按系爭土地申報地價5％計算之補償金共計100,80
    0元等語，並聲明：被告應給付原告100,800元及自支付命令
    送達翌日即110年9月21日起至清償日止，按年息5％計算之利
    息。
三、被告未於最後言詞辯論期日到場，惟依之前到場所為之陳述
    略以，圍牆及放在那的東西不是我的等語資為抗辯，聲明：
    請求駁回原告之訴。
四、得心證之理由：
　㈠原告主張系爭土地為原告所管理之土地，現為被告占用系爭
    土地使用面積與時間如附表所示之占用時間即自95年6月起
    占用至109年9月21日清除等情，業據原告提出土地建物查詢
    資料、地籍圖查詢資料、勘查表、申請書、使用現狀略圖、
    現狀照片計算表為證〔見本院110年度司促字第7752號卷（下
    稱支付命令卷）第11-14頁，及本院卷第59-85頁〕。被告雖
    以前詞置辯，然被告曾於100年9月29日申請承租屏東縣○○鄉
    ○○段000○000地號土地，並承認坐落該二地號土地上建築改
    良物即門牌號碼屏東縣○○鄉○○路000號房屋及併同該主體建
    築改良物際居住、使用場所與附屬設施為其所有；又於100
    年9月26日會勘紀錄確認被告使用該略圖黃色編號③部分，且
    被告表示希望承租範圍可由137地號土地南側往東延長至144
    地號土地等語；再於109年4月22日來電表示圍牆為其所有，
    有卷存承租國有非公用不動產申請書、地上建築改良物權屬
    切結書、土地勘查表、勘查使用略圖、現場照片、電話請辦
    事項紀錄為證（見本院卷第97-99、101-111頁），足證圍牆
    範圍內為被告占有使用無訛，被告空言否認並無可採。是則
    原告主張被告自95年6月起至109年8月止，無權占有使用系
    爭土地面積67平方公尺，應為可採。
　㈡按「無法律上之原因而受利益，致他人受損害者，應返還其
    利益。」、「不當得利之受領人，除返還其所受之利益外，
    如本於該利益更有所取得者，並應返還。但依其利益之性質
    或其他情形不能返還者，應償還其價額。」此民法第179 條
    前段、第181 條分別定有明文。本件被告自95年6月起至109
    年8月止，無權占有使用系爭土地面積67平方公尺，已如𡷋
    所述，堪認被告受有土地使用利益，致原告受有損害，然物
    之使用性質不能返還，而使用他人之物，依常情當須支付一
    定之對價，是以相當於租金之利益為計算被告所受之利益及
    原告所受之損害，應屬合理，則原告依民法第179條規定，
    請求被告給付無權占有期間之相當於租金之不當得利，洵屬
    有據。
　㈢次按城市地方租用基地建築房屋之租金，依土地法第105條準
    用同法第97條規定，以不超過土地申報總價年息10％為限。
    所謂土地之總價額，係指土地所有人依土地法申報之地價即
    法定地價，而公有土地則以公告地價為申報地價，免予申報
    ，土地法施行法第25條、平均地權條例施行細則第21條定有
    明文。又參酌國有出租基本租金率調整方案第1 點規定：「
    國有出租基地，自民國八十二年七月一日起，一律依照土地
    申報地價年息百分之五計收租金。」，本院審酌被告占用系
    爭土地部分為圍牆及堆放廢鐵，是原告主張依系爭土地申報
    地價5％計算相當於租金之不當得利數額，應屬允當。本件系
    爭土地為公有土地，自95年1月起至95年12月止之公告地價
    為4,000元，自96年1月起至104年12月止之公告地價為4,100
    元，105年1月起至109年12月止之公告地價為4,500元，有公
    告士地現值及公告地價查詢資料可查（見本院卷第143頁）
    ，故計算被告自95年6月起至109年8月止，應給付之補償金
    為100,850元（即如附表所示，計算式：月使用補償費＝公告
    地價ㄨ占用面積ㄨ年息率/12，原告已表明倘符合減免規定，
    應繳金額已由原告自行予以折減）。
　㈣另按給付無確定期限者，債務人於債權人得請求給付時，經
    其催告而未為給付，自受催告時起，負遲延責任。其經債權
    人起訴而送達訴狀，或依督促程序送達支付命令，或為其他
    相類之行為者，與催告有同一之效力；遲延之債務，以支付
    金錢為標的者，債權人得請求依法定利率計算之遲延利息；
    應付利息之債務，其利率未經約定，亦無法律可據者，週年
    利率為百分之五，民法第229條第2項、第233條第1項前段及
    第203條分別定有明文。經查，原告本件使用補償金並未約
    定清償期限，先前亦未曾催告履行過，故原告應於本件支付
    命令送達被告請求履行給付補償金後，被告仍未履行時才發
    生遲延責任，而被告至今尚未給付，故應自支付命令送達被
    告之翌日才起算遲延責任，從而，原告請求被告給付原告10
    0,850元及自支付命令送達翌日即110年9月21日起（本件付
    命令於110年9月10日寄存送達於被告住所之派出所，有支付
    命令卷存第39頁送達證書可參，依民事訴訟法第138條第2項
    規定，於110年9月20日發生送達效力）至清償日止，按年息
    5％計算之利息，即屬有據，應予准許。
五、本件係適用簡易程序為被告敗訴之判決，依據民事訴訟法第
    389條第1項第3款規定應依職權宣告得假執行，並依準用同
    法第392條第2項規定職權酌定被告預供擔保金後得免為假執
    行。
六、訴訟費用負擔依據：民事訴訟法第78條。
中　　華　　民　　國　　111 　年　　5 　　月　　16　　日
                        屏東簡易庭  法  官  曾吉雄
正本係照原本作成。
如對判決上訴，須於判決送達後廿日內向本院提出上訴狀，其未
表明上訴理由者，應於提出上訴後二十日內向本院補提理由書狀
（均須按他造當事人之人數附繕本）。
如委任律師提起上訴者，應一併繳納上訴審裁判費。
中　　華　　民　　國　　111 　年　　5 　　月　　16　　日
                                    書記官  鄭美雀
附表：
占用期間 申報地價適用年份 申報地價（元/㎡） 占用面積㎡ 年息率 月使用補償金（新臺幣） 經歷月數 應繳金額（新臺幣） 0000-0000 9301 4,000 67 0.05 558 7   3,906 0000-0000 9601 4,100 67 0.05 572 36  20,592 0000-00000 9901 4,100 67 0.05 572 36  20,592 00000-00000 10201 4,100 67 0.05 572 36  20,592 00000-00000 10501 4,500 67 0.05 628 24  15,072 00000-00000 10701 4,500 67 0.05 628 25  15,072 00000-00000 10901 4,500 67 0.05 628 8   5,024 合計       100,850